【裁判字號】    97,交易,94
【裁判日期】    990513
【裁判案由】    過失致死等
【裁判全文】
臺灣高雄地方法院刑事判決              97年度交易字第94號
公  訴  人  臺灣高雄地方法院檢察署檢察官
被      告  乙○○
            甲○○
選任辯護人  吳剛魁律師
上列被告因過失致死等案件，經檢察官提起公訴（97年度偵字第
15855 號），及移送併辦（98年度偵字第2837號），本院判決如
下：
    主  文
乙○○因過失致人於死，處有期徒刑壹年。
甲○○因過失致人於死，處有期徒刑陸月，如易科罰金，以新臺
幣壹仟元折算壹日。
    事  實
一、乙○○係領有合格汽車駕駛執照之人，其於民國97年5 月31
    日8 時50分許，駕駛車牌號碼ZU-3193 號自小客車，沿高雄
    縣路竹鄉○○路○○道由北往南方向行駛；甲○○則未領有
    合格駕駛執照，騎乘車牌號碼OOP-780 號重機車，搭載黃雯
    鈴沿同路同方向之慢車道行駛在後，雙方行經中山路與保民
    路交岔路口時，乙○○本應注意汽車迴轉前，應暫停並顯示
    左轉燈光或手勢，看清無來往車輛，並注意行人通過，始得
    迴轉，且應注意汽車起駛前應顯示方向燈，注意前後左右有
    無障礙或車輛行人，並應讓行進中之車輛行人優先通行；甲○○理應知悉行車速度應依速限標誌，於該路段行車時速不
    得超過每小時40公里，且應注意汽車行駛時，駕駛人應注意
    車前狀況並隨時採取必要之安全措施，而依當時情形，天候
    晴、有日間自然光線、柏油路面乾燥無缺陷、無障礙物、視
    距良好等情狀，無不能注意之情事，乙○○竟疏未看清有無
    往來車輛，且未讓行進中之車輛優先通行，即貿然自路邊起
    步駛出向左迴轉，甲○○亦疏未注意車前狀況，且因超速行
    駛，未為煞車，直接撞擊乙○○駕駛之上開自小客車左後方
    ，致甲○○騎乘之上開重機車人車倒地，斯時，跟隨於甲○○後方，丙○○騎乘之車牌號碼JT O-435號重機車，見狀為
    求閃避而失控摔倒。甲○○因而受有右側脛腓骨近端粉碎性
    骨折及右側前十字韌帶撕裂性骨折之傷害；黃雯鈴受有兩側
    外傷性腦出血及顱骨骨折等傷害，經送醫救治因傷重延至97
    年6 月1 日0 時35分不治死亡；丙○○則受有多處擦傷（右
    足1 ×1 公分，右上臂13×4 公分，右前臂9 ×3 公分，下
    巴2 ×1 公分）之傷害。乙○○、甲○○肇事後均停留在現
    場，於未被有偵查犯罪職權之機關或公務員發覺前，即主動
    向前往現場處理尚不知肇事者之員警坦承其為肇事者，自首
    並接受裁判。
二、案經黃雯鈴之父丁○○、甲○○、丙○○訴由高雄縣政府警
    察局湖內分局報告臺灣高雄地方法院檢察署檢察官偵查起訴
    及移送併案審理。
    理  由
壹、證據能力部分：
一、按被告以外之人於偵查中向檢察官所為陳述，除顯有不可信
    之情況者外，得為證據，刑事訴訟法第159 條之1 第2 項定
    有明文。經查，證人丙○○、甲○○在檢察官偵查中所為之
    證述，業經其具結以擔保陳述之可信性，且查無何顯不可信
    之情況，核之上開說明，自有證據能力。
二、次按被告以外之人於審判外之言詞或書面陳述，除法律有規
    定者外，不得作為證據；被告以外之人於審判外之陳述，雖
    不符刑事訴訟法第159 條之1 至同條之4 之規定，而經當事
    人於審判程序同意作為證據，法院審酌該言詞陳述或書面陳
    述作成時之情況，認為適當者，亦得為證據。當事人、代理
    人或辯護人於法院調查證據時，知有刑事訴訟法第159 條第
    1 項不得為證據之情形，而未於言詞辯論終結前聲明異議者
    ，視為有前項之同意，刑事訴訟法第159 條第1 項、第159
    條之5 分別定有明文。查本判決所引用之各項據以認定事實
    之傳聞性質，被告乙○○、甲○○、辯護人及公訴人於本院
    言詞辯論終結前，均不爭執而未曾聲明異議，本院審酌該等
    言詞及書面陳述作成時之情況，並無出於任意性或不正取供
    ，或違法或不當情事，且客觀上亦無不可信之情況，堪認為
    適當，揆諸前開說明，依法均有證據能力，合先敘明。
貳、實體部分
一、訊據被告乙○○、甲○○對於被告乙○○於上開時、地駕駛
    前揭自小客車與無照駕駛之被告甲○○所騎乘之上開重機車
    發生事故，致被告甲○○、其所搭載之被害人黃雯鈴倒地，
    被害人黃雯鈴因此不治死亡，且跟隨於被告甲○○後方之被
    害人丙○○亦摔倒在地等事實，固均供認不諱，被告乙○○
    就因過失致被害人黃雯鈴死亡等情，亦坦承在卷，惟被告乙○○矢口否認有何過失傷害之犯行，辯稱：伊當時有打左轉
    的方向燈，被告甲○○是看到伊綠燈要啟動時，自行騎車撞
    伊的，伊知道這樣迴轉不對，但不能全部都算伊的錯，另被
    害人丙○○所受之傷害與伊應無關聯云云（見本院卷二第27
    頁）；被告甲○○矢口否認有何過失致人於死、過失傷害之
    犯行，辯稱：伊當時之時速大約40公里左右，係因被告乙○○所駕駛之車輛突然左轉，伊來不及反應才撞上的，伊並沒
    有過失，且被害人丙○○所受之傷害與伊駕駛行為無關云云
    （見本院卷一第52頁反、本院卷二第27頁）。經查：
（一）被告乙○○於97年5 月31日8 時50分許，駕駛車牌號碼為
      ZU-3193 號自小客車，沿高雄縣路竹鄉○○路○○道由北
      往南方向行駛，行經中山路與保民路交叉路口時，與行駛
      於同路段同方向慢車道上，搭載被害人黃雯鈴，由被告甲○○（無照駕駛）所騎乘車牌號碼為OOP-780 號之普通重
      機車發生碰撞，且騎乘車牌號碼JTO-435 號重機車，跟隨
      於被告甲○○後方之被害人丙○○為求閃避而失控摔倒等
      情，業據被告乙○○、甲○○所不爭執，核與被害人丙○○於警詢時之陳述相符（高雄縣政府警察局湖內分局警卷
      二第15頁至第15頁反、第18頁），復有高雄縣政府警察局
      湖內分局道路交通事故現場圖、道路交通事故調查報告表
      （一）、（二）、現場照片27張及高雄縣政府警察局湖內
      分局現場勘察採證報告（見高雄縣政府警察局湖內分局警
      卷二第23頁至第30頁、97年度偵字第15855 號偵卷一第10
      頁至第28頁）在卷可稽，是此部分事實，首堪認定。
（二）被告乙○○部分：
    1.按汽車迴車前，應暫停並顯示左轉燈光或手勢，看清無來
      往車輛，並注意行人通過，始得迴轉；起駛前應顯示方向
      燈，注意前後左右有無障礙或車輛行人，並應讓行進中之
      車輛行人優先通行，道路交通安全規則第89條第1 項第6
      款、第106 條第5 款分別訂有明文。查本件被告乙○○曾
      考領普通小型車駕駛執照，有證號查詢汽車駕駛人資料在
      卷可證（見高雄縣政府警察局湖內分局警卷一第35頁），
      是依其曾考領駕駛執照之智識，對於上開規定自應知之甚
      詳。又被告乙○○於偵查中供稱：伊當天因要在車禍肇事
      後方之北向路段施工，因老闆還沒來，伊就迴轉要去看中
      山路南向道路施工情形，伊乃沿著中山路南向道路往前開
      ，本來打算要將車子停靠在中山路近保民路口之路邊，車
      子也已經行駛到最右側路邊，後來因為想到施工器具放在
      對向道路，想去把它載回來，又從最右側路邊想迴轉過去
      ，時速約5 至10公里左右，因為有其他車要過，伊就先停
      一下，再慢慢往要迴轉方向開，之後就聽到「碰」一聲，
      接著第2 輛機車也摔倒往前滑行等語（見97年度相字第96
      9 號相驗卷第38頁至第39頁）；核與證人即被害人甲○○
      於警詢時陳稱：伊當天騎乘重機車沿中山路機慢車道向南
      行駛時，右前方1 輛自小客車突然衝出來向左轉等語（見
      高雄縣政府警察局湖內分局警卷二第9 頁、第11頁反）相
      符，足見被告乙○○於上揭時、地，確係自高雄縣路竹鄉
      ○○路由北往南方向之路邊駛出，並向左預備做迴轉動作
      無訛。又被告乙○○於警詢時供稱：伊駕駛自小客車，沿
      路竹鄉○○路南下慢車道至肇事地點，當時車子速度緩慢
      ，從慢車道要做迴轉時，突然車身搖晃並聽到碰撞聲，伊
      剛要下車察看時，就看到丙○○騎乘的重機車倒地，伊認
      為伊在慢車道做迴轉有過失（見高雄縣政府警察局湖內分
      局警卷二第5 頁反、第6 頁反）；於偵查中供陳：伊當時
      車子在路邊，慢慢把車子開出來等紅綠燈，綠燈時，伊慢
      慢踩油門，就被撞了，伊承認伊有過失等語（見97年度偵
      字第15855 號偵卷一第32頁、第34頁）；於本院準備程序
      時供稱：伊承認伊有錯，伊不能這樣迴轉等語（見本院卷
      二第27頁、本院卷一第53頁），益徵被告乙○○自路邊駛
      出並開始迴轉前，並未先看清無來往車輛，且未讓行進中
      之車輛優先通行，即率然迴轉，而違反道路交通安全規則
      第89條第1 項第6 款、第106 條第5 款之規定，應屬無疑
      。
    2.另參諸上開三車肇事後相關位置及被告乙○○駕駛之自小
      客車、被告兼被害人甲○○與被害人丙○○騎乘重機車之
      現場照片以觀（見高雄縣政府警察局湖內分局警卷二第23
      頁、第26頁至第30頁），被告乙○○駕駛之自小客車左前
      輪於肇事當時已逾越快慢車道分隔線，車頭略偏左側而斜
      停於快慢車道之間，被告兼被害人甲○○騎乘之重機車於
      撞擊被告乙○○自小客車側邊左後方後，滑向上開自小客
      車左前方，被害人丙○○騎乘之重機車亦滑向自小客車左
      前方，是被告乙○○於起步迴轉前，顯未注意被告兼被害
      人甲○○、被害人黃雯鈴、丙○○自後方行駛而來，未看
      清有無往來車輛，讓渠等優先行駛，即貿然向左準備迴轉
      等情，應堪採信。復依當時天候晴、日間自然光線、柏油
      路面乾燥無缺陷、無障礙物、視距良好，此有高雄縣政府
      警察局湖內分局道路交通事故調查報告表（一）在卷可憑
      （見見高雄縣政府警察局湖內分局警卷二第24頁），並無
      不能注意之情事，被告乙○○應可看清有無來往車輛後，
      再行起步迴轉，乃被告乙○○竟疏未注意，未看清無來往
      車輛，亦未讓行進中之車輛優先通行，即自路邊起駛迴轉
      而肇事，被告確有應注意、能注意卻疏未注意之過失甚明
      ；再本件經送臺灣省高屏澎區車輛行車事故鑑定委員會、
      臺灣省車輛行車事故覆議鑑定委員會鑑定及國立交通大學
      鑑定之結果，均同認被告乙○○駕駛小客車，自路旁起駛
      向左迴轉，未讓車道中行進車輛先行為肇事原因，有臺灣
      省高屏澎區車輛行車事故鑑定委員會98年4 月10日高屏澎
      鑑字第0986000956號函暨鑑定意見書、臺灣省車輛行車事
      故覆議鑑定委員會98年5 月12日覆議字第0986201686號函
      、國立交通大學99年2 月4 日交大營運字第0991000323號
      函暨行車事故鑑定意見書各1 份（見本院卷一第31頁至第
      34頁、第62頁、第108 頁至第110 頁）在卷可按，則被告
      乙○○就本件車禍之發生確有過失，且為肇事主因，實堪
      認定。
    3.被告雖辯稱：伊雖有過失，但是被告兼被害人甲○○騎乘
      機車撞伊的，不能全部算伊的錯云云。被告兼被害人甲○○駕駛重機車行車速度應依速限標誌，且應注意車前狀況
      並隨時採取必要之安全措施，固與有過失（詳後述），惟
      此僅為民事責任過失相抵之問題，不能以此解免被告乙○○之過失罪責，是被告乙○○所辯，純係卸責之詞，殊無
      可採。
（三）被告甲○○部分：
    1.本件車禍肇事地點即高雄縣路竹鄉○○路（台1 線）近保
      民路口之行車速度，快車道最高速限為每小時70公里，慢
      車道速限則為每小時40公里，而本案車禍撞擊點係在慢車
      道等情，業據證人即本件車禍事故承辦員警張輝煌於99年
      4 月22日本院審理時證述屬實（見本院卷一第139 頁反至
      第140 頁），復有高雄縣政府警察局湖內分局道路交通事
      故調查報告表（一）、道路交通事故現場圖（見高雄縣政
      府警察局湖內分局警卷二第23頁至第24頁）在卷可查，是
      本件肇事路段慢車道之行車速限應為每小時40公里，應堪
      採信。至交通部公路總局第三區養護工程處高雄工務段回
      函固謂：「該路口經恰高雄縣政府警察局湖內分局確認係
      位於本段管轄台1 線（中山路）353K+950處，經查該處南
      北方向速限均為70km /hr」等語，此有交通部公路總局第
      三區養護工程處高雄工務段97年9 月11日三工高字第0970
      309657號函（見本院卷二第61頁）附卷可參，惟該回函僅
      謂南北方向速限均為每小時70公里，並未敘明、區○○○
      道及慢車道有無不同，本院乃依職權命高雄縣政府警察局
      湖內分局員警到場查證，並傳喚查證員警到庭，證人即員
      警張輝煌於本院審理時就上開速限規定業已結證屬實，如
      上所述，從而，被告甲○○既係騎乘重機車於上開路段之
      慢車道上，詳如前貳一（一）所述，則其行車速限應為每
      小時40公里，而非每小時70公里乙節，先堪認定。
    2.按行車速度，依速限標誌或標線之規定，道路交通安全規
      則第93條第1 項定有明文。查證人丙○○於偵查中證稱：
      伊當時車速約40、50公里左右，被告甲○○騎在伊前面，
      騎得比伊快，約60、70公里等語（見97年度相字第969 號
      相驗卷第40頁、第41頁）；於本院審理時復證稱：伊當時
      車速約40、50公里，被告甲○○的車速比伊快，且依車禍
      當時撞擊聲、碎片飛得速度等情判斷，被告甲○○的車速
      應該有70、80公里等語（見本院卷一第142 頁至第142 頁
      反）。參以被告乙○○於警詢、偵查中均供稱：事故前伊
      的時速為5 至10公里等語（見高雄縣政府警察局湖內分局
      警卷二第6 頁、97年度相字第969 號相驗卷第38頁反）。
      再稽之卷附車損照片、現場照片及高雄縣政府警察局湖內
      分局現場勘察採證報告（見高雄縣政府警察局湖內分局警
      卷二第26頁至第30頁、97年度偵字第15855 號偵卷一第10
      頁至第28頁），被告乙○○駕駛之自小客車於撞擊後，左
      後保險桿前底部鐵條有刮痕、左後方向燈處凹痕、左保險
      桿塑膠板脫落、車體左下方龜裂掉落、燈罩破損剝離；被
      告甲○○騎乘之重機車於撞擊後，前斜板處全毀、前輪胎
      及避震器毀損並掉落等情，顯見撞擊力道巨大，則於被告
      乙○○之自小客車自路邊起駛，速度不快之情況下，果如
      被告甲○○所稱時速僅40公里，並未超速，當不至造成前
      揭重大之車損情形，是被告甲○○所辯並未超速云云，顯
      係事後卸責之詞，不足可採。至證人丙○○於本院審理時
      雖證稱：案發現場前，伊距離被告甲○○車子比較遠，到
      案發現場時，伊距離被告甲○○車子的距離比較近等語（
      見本院卷一第142 頁反），然其復稱：伊從家裡到案發現
      場間，與被告甲○○車子距離時遠時近，對於實際距離遠
      近如何，並不清楚等語（見本院卷一第142 頁至第143 頁
      ），則被害人究於案發前之何時及與被告甲○○實際距離
      如何，已有不清，不得僅以其上開不確定之證詞，而為有
      利於被告甲○○之認定。
    3.次按汽車行駛時，駕駛人應注意車前狀況，並隨時採取必
      要之安全措施，道路交通安全規則第94條第3 項定有明文
      。查被告甲○○於警詢時陳稱：肇事前伊看見被告乙○○
      之自小客車突然左轉，距離約4 公尺，伊來不及閃避，並
      沒有煞車等語（見高雄縣政府警察局湖內分局警卷二第12
      頁）；於偵查中復供稱：被告乙○○在伊前面迴車，伊來
      不及反應，撞倒他車子的左後方，伊當時沒有煞車等語（
      見97年度偵字第15855 號偵卷一第32頁），足見被告甲○○在望見被告乙○○之自小客車向左迴轉時，完全未採取
      任何閃避及煞車之措施甚明。另觀諸被告甲○○所提出中
      山路與保民路口之現場照片4 張（見本院卷二第40頁至第
      41頁），中山路北往南方向有2 汽車車道、1 機車車道，
      道路寬度均甚寬，該路段無遮蔽物阻擋視線，且被告甲○○於騎車當時未使用行動電話，當天車輛稀少，視線良好
      等情，業據被告甲○○於偵查中陳述在卷（見97年度偵字
      第15855 號偵卷一第33頁），復依當時天候晴、日間自然
      光線、柏油路面乾燥無缺陷、無障礙物、視距良好，此有
      高雄縣政府警察局湖內分局道路交通事故調查報告表（一
      ）在卷可憑（見見高雄縣政府警察局湖內分局警卷二第24
      頁），則綜合上情，足認當時被告甲○○前方視野應屬良
      好，其於被告乙○○後方行駛，並無不能注意被告乙○○
      欲向左迴轉之情事，乃被告甲○○竟疏未注意車前狀況，
      迨察覺時復未有任何煞車或閃避之動作，而直接撞上被告
      乙○○之自小客車，其確有疏未注意車前狀況之情形，至
      臻明灼。是被告甲○○未依速限標誌超速行駛，且未注意
      車前狀況，確有過失，惟與前揭被告乙○○之過失責任相
      較，為肇事次因，其辯稱無過失云云，殊無可採。
    4.再本件經送臺灣省高屏澎區車輛行車事故鑑定委員會、臺
      灣省車輛行車事故覆議鑑定委員會鑑定及國立交通大學鑑
      定之結果，固均認被告甲○○駕駛重機車直行，閃避不及
      ，無肇事因素，有臺灣省高屏澎區車輛行車事故鑑定委員
      會98年4 月10日高屏澎鑑字第0986000956號函暨鑑定意見
      書、臺灣省車輛行車事故覆議鑑定委員會98年5 月12日覆
      議字第0986201686號函、國立交通大學99年2 月4 日交大
      營運字第0991000323號函暨行車事故鑑定意見書各1 份（
      見本院卷一第31頁至第34頁、第62頁、第108 頁至第110
      頁）在卷可按，然上開鑑定意見書與本院前開認定之事實
      及卷內跡證不符，鑑定意見書所憑之行車速度均為每小時
      70公里，本院既已傳喚員警查證該路段慢車道之速限為每
      小時40公里，如前所述，則前揭鑑定意見書據以認定被告
      甲○○無肇事因素之依據，已有未符，其復未及斟酌被告
      甲○○確有疏未注意車前狀況之事實，是該鑑定意見並不
      足採，併此敘明。
（四）按刑法上之過失，固以過失行為與結果之間，於客觀上有
      因果關係存在為必要；然此所謂因果關係，並不以過失行
      為係結果發生之直接原因為限，僅以有相當之因果關係存
      在，即足當之。而行為之於結果，是否具有相當因果關係
      ，應依事後之立場，客觀地審查行為當時之具體事實，如
      認某行為確為發生結果之相當條件者，該行為即有原因力
      ；至若某行為與行為後所生之條件相結合而始發生結果者
      ，亦應就行為時所存在之事實，為客觀之事後審查，如認
      為有結合之必然性者，則該行為仍不失為發生結果之原因
      ，應認具有相當因果關係（最高法院90年台上字第5164號
      判決參照）。查：
    1.本件被害人甲○○因本件車禍受有右側脛腓骨近端粉碎性
      骨折及右側前十字韌帶撕裂性骨折之傷害，有國軍岡山醫
      院附設民眾診療服務處疾病診斷證明書（見高雄縣政府警
      察局湖內分局警卷二第21頁）附卷可佐；被害人黃雯鈴因
      本件車禍造成兩側外傷性腦出血、顱骨骨折，經送醫不治
      而死亡之結果，有財團法人義大醫院診斷證明書附卷供參
      ，並經臺灣高雄地方法院檢察署檢察官督同法醫師相驗明
      確，製有臺灣高雄地方法院檢察署相驗屍體證明書、相驗
      筆錄、檢驗報告書、相驗屍體照片18張（見高雄縣政府警
      察局湖內分局警卷一第18頁至第24-9頁、97年度相字第96
      9 號相驗卷第36頁至第41頁、本院卷二第52頁至第58頁）
      在卷足憑，是被告乙○○之過失犯行與被害人甲○○之傷
      害間；被告乙○○、甲○○之過失犯行與被害人黃雯鈴之
      死亡間，顯均有相當因果關係。
    2.又證人即被害人丙○○於警詢、偵查中證稱：伊係為閃避
      機車及碎片，而失控摔倒，從慢車道滑到快車道等語（見
      高雄縣政府警察局湖內分局警卷二第14頁反、97年度相字
      第969 號相驗卷第40頁、98年度偵字第2837號卷第6 頁）
      ；於本院審理時復到庭證述：因為被告乙○○與甲○○撞
      在一起，很多碎片飛過來，伊是為了閃避才從慢車道滑到
      快車道的等語（見本院卷一第140 頁反至第14 1頁），而
      觀諸3 車肇事後相關位置及現場照片（見高雄縣政府警察
      局湖內分局警卷二第23頁、第26頁至第30頁），證人丙○○騎乘之重機車倒地位置係在被告甲○○騎乘之重機車倒
      地位置之左前方，其重機車倒地後刮滑地面，於現場留下
      向南偏東長約7.2 公尺之直線刮地痕，該刮地痕起點在被
      告乙○○駕駛之自小客車車頭左側東南方約1.9 公尺處（
      3.2 公尺－1.3 公尺＝1.9 公尺），距內側快車道及外側
      快車道分隔線約1.3 公尺，足見被害人丙○○騎乘重機車
      行經該肇事路段時，因突見被告乙○○、甲○○之車禍事
      故，為閃避確有向左行駛之動作，嗣因緊急剎車並將機車
      轉向左側後失去重心，致人車倒地而滑行至內側快車道，
      應可認定。參以本件被害人丙○○確受有多處擦傷（右足
      1 ×1 公分，右上臂13×4 公分，右前臂9 ×3 公分，下
      巴2 ×1 公分）之傷害，有劉光雄醫院診斷證明書（見高
      雄縣政府警察局湖內分局警卷二第20頁）附卷可按，是被
      告乙○○、甲○○之過失犯行與被害人丙○○之傷害間，
      顯均有相當因果關係，應屬無疑。
（五）綜上，本件事證明確，被告乙○○、甲○○前揭所辯，均
      不足採信，渠等犯行，均堪認定，應俱予依法論科。
二、被告乙○○駕駛上開自小客車肇事，致被害人黃雯鈴死亡、
    致被害人甲○○、丙○○受傷，是核其所為係犯刑法第276
    條第1 項之過失致人於死罪及同法第284 條第1 項之過失傷
    害罪。被告甲○○騎乘前開重機車肇事，致被害人黃雯鈴死
    亡、致被害人丙○○傷害，是核其所為係犯刑法第276 條第
    1 項之過失致人於死罪、同法第284 條第1 項之過失傷害罪
    。被告乙○○係以一過失行為，造成被害人黃雯鈴死亡、被
    害人甲○○、丙○○受傷；被告甲○○係以一過失行為，造
    成被害人黃雯鈴死亡、被害人丙○○受傷，均係一行為觸犯
    上開數罪名，皆為想像競合犯，應俱從一重之過失致人於死
    罪處斷。又被告甲○○為汽車駕駛人，無駕駛執照駕車，此
    有證號查詢機車駕駛人資料（見高雄縣政府警察局湖內分局
    警卷一第36頁）復卷可查，因而致被害人黃雯鈴於死、致被
    害人丙○○受傷，依法應負過失致人於死之刑事責任，應依
    道路交通管理處罰條例第86條第1 項之規定加重其刑。被告
    乙○○、甲○○於事故發生後，均停留在現場，於偵查機關
    尚不知孰為犯罪嫌疑人前，即主動向前往現場處理尚不知肇
    事者之員警坦承肇事，而不逃避裁判乙節，業據證人即本案
    承辦員警張輝煌於本院審理時證述在案（見本院卷一第13 9
    頁反），被告乙○○、甲○○雖有所辯稱，惟此僅為渠等辯
    護權之正當行使，應無礙於自首之成立，應俱依刑法第62條
    前段之規定，減輕其刑，並就被告甲○○部分依法先加而後
    減。爰審酌被告乙○○自路旁起步迴轉時，未看清有無往來
    車輛，亦未禮讓車道中行進車輛先行，貿然向左迴轉，被告
    甲○○無照駕駛，騎乘重機車復未能遵守速限規定，超速行
    駛，且未注意車前狀況，致被害人分別受傷、死亡，渠等所
    為實屬可責，又被告乙○○犯後否認過失傷害犯行，被告甲○○犯後否認犯行，飾詞狡辯，態度均欠佳，漠視交通安全
    及他人生命身體法益，而渠等迄今均未與被害人及被害人家
    屬達成和解，賠償其損害，並參酌被告乙○○、甲○○肇事
    情節之輕重等一切情狀，分別量處如主文所示之刑，並就被
    告甲○○部分諭知易科罰金之折算標準，以資儆懲。
據上論斷，應依刑事訴訟法第299 條第1 項前段，刑法276 條第
1 項、第284 條第1 項、第41條第1 項前段、第55條、第62條前
段，道路交通管理處罰條例第86條第1 項，刑法施行法第1 條之
1，判決如主文。
本案經檢察官戊○○到庭執行職務。
中    華    民    國    99    年    5     月    13    日
                  交通法庭  審判長法  官  陳  箐
                                  法  官  林依蓉
                                  法  官  簡佩珺
以上正本證明與原本無異。
如不服本判決應於收受送達後十日內向本院提出上訴書狀，並應
敘述具體理由；其未敘述上訴理由者，應於上訴期間屆滿後二十
日內向本院補提理由書（均須按他造當事人之人數附繕本）「切
勿逕送上級法院」。
中    華    民    國    99    年    5     月    13    日
                                  書記官  蕭家玲
附錄犯罪科刑法條：
中華民國刑法第276條
（過失致死罪）
因過失致人於死者，處2 年以下有期徒刑、拘役或2 千元以下罰
金。
從事業務之人，因業務上之過失犯前項之罪者，處5 年以下有期
徒刑或拘役，得併科3 千元以下罰金。
中華民國刑法第284條
（過失傷害罪）
因過失傷害人者，處6 月以下有期徒刑、拘役或5 百元以下罰金
，致重傷者，處1 年以下有期徒刑、拘役或5 百元以下罰金。
從事業務之人，因業務上之過失傷害人者，處1 年以下有期徒刑
、拘役或1 千元以下罰金，致重傷者，處3 年以下有期徒刑、拘
役或2 千元以下罰金。

司法院資訊處製作；財團法人民間司法改革基金會備份。
